最高法院刑事判決　　　　　　　　　 111年度台上字第2776號
上　訴　人　廖偉倫


選任辯護人　顏碧志律師
　　　　　　江宇軒律師
上　訴　人　尤証源


選任辯護人　呂明修律師
上列上訴人等因殺人未遂案件，不服臺灣高等法院中華民國 111
年2月22日第二審判決（110年度原上訴字第129 號，起訴案號：
臺灣桃園地方檢察署108 年度少連偵字第80號），提起上訴，本
院判決如下：
    主  文
上訴駁回。
    理  由
一、按刑事訴訟法第377 條規定：上訴於第三審法院，非以判決
    違背法令為理由，不得為之。是提起第三審上訴，應以原判
    決違背法令為理由，係屬法定要件。如果上訴理由書狀並非
    依據卷內訴訟資料，具體指摘原判決不適用何種法則或如何
    適用不當，或所指摘原判決違法情事，顯與法律規定得為第
    三審上訴理由之違法情形不相適合時，均應認其上訴為違背
    法律上之程式，予以駁回。
二、本件原判決綜合全案證據資料，認定上訴人丙○○、甲○○
    有其事實欄所載與數名姓名、年籍不詳之成年男子，共同基
    於殺人之犯意聯絡，由丙○○持木棍，甲○○則持長刀，數
    名姓名、年籍不詳之成年男子持棍棒等物，殺害被害人乙○
    ○未遂之犯行，因而撤銷第一審關於此部分之科刑判決，改
    判論處上訴人等共同殺人未遂各罪刑（均處有期徒刑），已
    詳述認定犯罪事實所憑證據及認定之理由。
三、證據之取捨及事實之認定，均為事實審法院之職權，倘其採
    證認事並未違背證據法則，自不得任意指為違法而執為上訴
    第三審法院之適法理由。本件原判決係依憑證人乙○○、余
    修葳、鄭○偉（全名詳卷）、陳玥伶、李昱廷之證詞，復參
    酌國軍桃園總醫院附設民眾診療服務處診斷證明書、監視器
    畫面截圖暨現場照片、國軍桃園總醫院護理紀錄表、手術紀
    錄、手術照片、國軍桃園總醫院函，暨第一審勘驗案發現場
    監視器錄影畫面之結果等證據資料，以及上訴人等自承於案
    發時與數名不詳姓名之成年男子共同持棍棒等物毆打乙○○
    等情，而據以認定上訴人等有共同殺人未遂之犯行，已詳敘
    其採證認事之理由。並依據乙○○於偵查中及第一審已明確
    證述：其遭第2 輪毆打時，丙○○在其面前說「砍給他死」
    等語，與余修葳於偵查中及第一審證述：其於第2 輪毆打時
    聽到「砍給他死」之語等情，大致相符，復參酌第一審勘驗
    案發現場監視器錄影畫面之結果，顯示乙○○遭數名男子毆
    打後，有與攜帶武器之人對話，嗣又遭頭戴藍色安全帽及數
    名不詳人士分持長刀、武器揮打等情，因認乙○○係遭兩輪
    毆打，丙○○於第2 輪毆打乙○○時，確有稱「砍給他死」
    等事實。且以鄭○偉於警詢、偵查中及第一審均證稱：我與
    李昱廷於案發當天在案發地點，與丙○○會合，看到有一個
    人拿刀子參與毆打，拿刀的人是在第2 輪砍傷乙○○，事後
    我問李昱廷拿刀之人為何人，李昱廷就帶我去找宋傑，宋傑
    拿出手機的「臉書」照片給我，說拿刀之人的名字，我確定
    拿刀的人是「Yuan Jheng」臉書照片的男子等語，與李昱廷
    、宋傑之證詞，互為勾稽，並參酌甲○○亦供稱：「Yuan
    Jheng 」臉書照片為其本人等語，因認持刀砍殺乙○○之人
    確為甲○○等情，並敘明丙○○於第一審所證其為持刀砍傷
    乙○○之人云云，如何不足以資為有利於甲○○之認定，亦
    詳述其取捨之理由。且就上訴人等所辯稱：其等並無殺人之
    故意云云，何以不足以採信，已依據第一審勘驗案發現場監
    視器錄影畫面結果，且綜合卷內國軍桃園總醫院護理紀錄表
    、病危通知單、診斷證明書、乙○○受傷照片，所顯示乙○
    ○身中5 刀，其中背部、臀部之刀傷均長達10公分以上，更
    深達15公分，並導致臟器外露，左肺遭穿刺及脾臟破裂，經
    醫院發病危通知之受傷程度，對於如何認上訴人等具有殺害
    乙○○之故意，闡述甚詳。併敘明：上訴人等於第1 輪毆打
    乙○○之際，應僅有傷害之犯意聯絡，迨第2 輪毆打乙○○
    之時，因丙○○稱「砍給他死」，丙○○、甲○○及數名一
    同動手毆打乙○○之人，始由傷害之犯意聯絡，提升至殺人
    之犯意聯絡，而一同動手，並由甲○○持長刀朝乙○○猛砍
    ，甚至於乙○○倒地後，仍繼續揮打及揮砍11秒後始行離去
    ，造成乙○○受有上述刀傷，致臟器外露，左肺遭穿刺及脾
    臟亦破裂，並有生命危險。因認丙○○、甲○○所辯並無殺
    人之故意云云為不可採等旨。其論斷說明俱有前揭證據資料
    可稽，並不違背證據及論理法則。而關於上訴人等犯意之認
    定，係原審採證認事之職權，其此項職權之行使，既無違背
    證據法則之情形，自不得任意指摘為違法。又甲○○於原審
    未曾聲請傳喚證人黃子銓，以釐清案發時持刀砍殺乙○○為
    何人等事項，何況原審審判期日經審判長詢以「尚有證據請
    求調查？」時，甲○○及其原審辯護人均答稱「無」，並未
    聲請如何調查該事項，有卷內審判筆錄可查。而原審斟酌前
    揭相關事證，認此部分事證已臻明確，且因欠缺調查之必要
    性，未就該部分再行調查，亦無調查職責未盡之違法可言。
    至丙○○上訴意旨所執上述診斷證明書記載「後背及臀部深
    部撕裂傷（15公分）」，係指傷口長達15公分，並非指傷口
    深度一節，尚不影響原判決依據乙○○所受刀傷，致臟器外
    露，及左肺遭穿刺、脾臟破裂等傷勢程度，所為上訴人等具
    有殺人故意之判斷，及本件判決之結果。再刑事訴訟法第18
    4條第1項固規定：「證人有數人者，應分別訊問之；其未經
    訊問者，非經許可，不得在場」，稽諸本件卷內偵查中檢察
    事務官詢問乙○○、余修葳之筆錄，檢察事務官詢問當時，
    乙○○及余修葳均以告訴人身分到場陳述本件案發時之情形
    ，並非以證人身分接受詢問，檢察事務官視其等在場情形，
    依其裁量判斷未予隔離詢問，已難認有何違法。而余修葳先
    於偵查中證稱：於第1輪打完停止，開始第2輪時有聽到丙○
    ○及其他人說「砍給他死」等語，嗣於第一審證稱：當天總
    共有2段衝突，第1段打完有停一下子，他們在打第2 段就聽
    到砍給他死的話，但我不知道是誰講的等語，其雖不能明確
    指證丙○○於案發時有稱「砍給他死」，惟對於乙○○遭第
    2 輪毆打時聽聞「砍給他死」之言語一節，前後則無二致，
    亦與乙○○上揭不利於丙○○之指證內容，尚無不合，則余
    修葳之證詞及第一審勘驗案發現場監視器錄影畫面之結果，
    足以補強乙○○指證之可信性，亦無丙○○上訴意旨所指原
    判決理由不備、矛盾之情形。又原判決認定丙○○於第2 輪
    毆打乙○○時，確有稱「砍給他死」之事實，如上所述，並
    非專以彭冠穎於偵查中陳述之內容為主要證據，縱彭冠穎關
    於此部分之陳述內容，與第一審勘驗案發現場監視器錄影畫
    面內容之結果不符，惟除去該部分之證據，綜合案內乙○○
    、余修葳之證述，及第一審勘驗案發現場監視器錄影畫面之
    結果等證據，仍應為同一事實之認定，亦不影響本件判決之
    結果。上訴人等之上訴意旨執前開無關判決結果之事由，復
    爭執乙○○、余修葳、彭冠穎、鄭○偉、李昱廷、宋傑等人
    之證詞，以及第一審勘驗案發現場監視器錄影畫面之結果等
    相關證據之證明力，就其等有無殺人之犯意聯絡之單純事實
    ，再事爭辯，丙○○上訴意旨猶謂其於案發時並未稱「砍給
    他死」，乙○○、余修葳及彭冠穎證詞，欠缺補強證據，且
    原判決未審酌余修葳於第一審證詞，與乙○○之證詞有不符
    之情形，遽認其有稱「砍給他死」，有判決理由不備、矛盾
    之違誤云云，以及甲○○上訴意旨謂李昱廷、宋傑之證詞，
    無法補強鄭○偉之證詞可信性，且鄭○偉之證詞與第一審勘
    驗案發現場監視器錄影畫面之結果不符，其並無持刀砍乙○
    ○，而原審未傳喚黃子銓，遽為不利之認定，顯有違誤云云
    ，據以指摘原判決違法，自皆非適法之第三審上訴理由。
四、其餘上訴意旨均非依據卷內訴訟資料，具體指摘原判決不適
    用何種法則或如何適用不當，徒就原判決已明確論斷說明之
    事項，暨不影響於判決結果之枝節問題，漫事爭論，顯與法
    律規定得為第三審上訴理由之違法情形不相適合。揆之首揭
    說明，上訴人等之上訴均為違背法律上之程式，應予以駁回
    。
據上論結，應依刑事訴訟法第395條前段，判決如主文。
中    華    民    國   111    年    6     月    30    日
                  刑事第三庭審判長法  官  徐  昌  錦  
                                  法  官  林  恆  吉  
                                  法  官  侯  廷  昌  
                                  法  官  楊  智  勝  
                                  法  官  林  海  祥  
本件正本證明與原本無異
                                  書記官
中    華    民    國   111    年    7     月    5     日